臺灣士林地方法院刑事判決　　　　　　　　　　　　　　九十年度訴字第四九九號
　　聲　請　人　臺灣士林地方法院檢察署檢察官
　　被　　　告　乙○○
右列被告因違反懲治走私條例案件，經檢察官聲請簡易判決處刑（九十年度偵字第四
九六二號），本院認不得以簡易判決處刑（九十年度簡字第一０一七號），改依通常
程序審理，本院判決如左：
    主  文
乙○○無罪。
    理  由
一、聲請意旨略以：被告乙○○自九十年四月十五日起，在台北市○○區○○街二段
    四六號住處，藏匿走私物品未稅洋煙共五百九十二條（合計十一萬八千四百支）
    ，嗣於同月十八日十七時二十分許，為警在其上開住處當場查獲，因認被告涉有
    懲治走私條例第三條第一項之藏匿走私物品罪嫌。
二、按犯私運管制物品進口逾公告數額者，如於行為後裁判時，該私運進口之物品，
    又經行政院依懲治走私條例第二條第三項（舊）重行公告，不列入管制物品之內
    ，乃是行政上適應當時情形所為之事實上變更，並非刑罰法律有所變更，自不得
    據為廢止刑罰之認定而諭知免訴，最高法院六十五年台上字第二四七四號著有判
    例。本案被告行為後，洋煙已經行政院九十年十二月二十七日修正公告，自九十
    一年一月一日起不列入管制物品，惟參諸前開判例意旨，本案不得遽為免訴之諭
    知，仍應為實體審理，先予敘明。
三、本件聲請人認被告涉犯上開罪嫌，無非係以被告之自白、證人即被告之母柯素禎
    、查獲警員甲○○之證述，及未稅洋煙五百九十二條扣案為據。訊之被告固坦承
    於前揭時間受綽號「芭樂」不詳姓名男子之託，將前開未稅洋煙置放在住處等情
    ，惟堅決否認有何藏匿走私物品罪行，辯稱：伊不知「芭樂」寄放之物品係未稅
    洋煙等語。
四、惟按犯罪事實應依證據認定之，無證據不得推定其犯罪事實；又不能證明被告犯
    罪應諭知無罪之判決，刑事訴訟法第一百五十四條、第三百零一條第一項分別定
    有明文。又認定不利於被告之事實，須依積極證據，苟積極證據不足為不利於被
    告事實之認定時，即應為有利於被告之認定，更不必有何有利之證據，最高法院
    三十年度上字第八一六號著有判例可供參照。又懲治走私條例第三條第一項之藏
    匿走私物品罪之構成，以所藏匿之物品，係同條例第二條第一項所定私運管制物
    品進口、出口逾公告數額者為要件，是其犯罪之成立，以所藏匿者是否為走私物
    品為斷，與藏匿時之數額無關。而同條例第二條第四項復規定「第一項所稱管制
    物品及其數額，由行政院公告之」。而行政院前頒之「懲治走私條例公告管制物
    品項目及其數額」「丙項管制進口物品」則規定「一次私運左列物品之一項或數
    項，其總額由海關照緝獲時之完稅價格計算，超過新台幣（下同）十萬元者。：
    ：，洋煙（菸）、洋酒、捲煙紙。：：」始為上開法條之走私物品。質言之，洋
    煙必以一次私運進口之總額由海關照緝獲時之完稅價格計算，超過十萬元者，始
    屬走私物品。查本案經警查獲時扣案之未稅洋煙之完稅價格，核計共為十一萬六
    千三百零五元，有財政部基隆關稅局九十年九月十四日基普緝字第九０一０五八
    三一號函附卷可稽，準此，本案查獲洋煙固已超過前開管制規定，惟本案仍應審
    究查獲之未稅洋煙是否係一次私運進口，而屬走私物品？依聲請人舉出之證據觀
    之，證人即被告之母柯素禎於偵查中證述扣案物品係被告之友人於查獲前三天寄
    放在住處等語，不足證明扣案物品係一次私運進口，而查獲警員甲○○於本院調
    查時證述如何因查戶口，意外在被告住處查獲本案未稅洋煙等情，亦無從證明本
    案洋煙係一次私運進口，再經公訴檢察官詰問：「你現場所看到的裝走私洋煙的
    箱子，規格、外觀、形狀是否相同？」，其回答：「各個廠牌有不同紙箱，並不
    相同。」，依此證述，本案之未稅洋煙既以不同箱子包裝，應非同時私運進口。
    職是，被告所為上開行為，尚與懲治走私條例第三條第一項之藏匿走私物品之構
    成要件不合。此外，復查無其他積極證據足資認定被告確有聲請人所指之犯行，
    其犯罪既屬不能證明，即應為無罪之諭知。
據上論斷，應依刑事訴訟法第四百五十二條、第三百零一條第一項，判決如主文。
本案經檢察官江林達到庭執行職務
中      華      民      國      九十一      年      六      月    十    日
                                  臺灣士林地方法院刑事第三庭
                                      法  官  何  信  慶
右正本證明與原本無異。
如不服本判決，應於判決送達後十日內，向本院提出上訴狀。
                                      書記官  魏  里  安
中      華      民      國      九十一      年      六      月   十一   日
